【裁判字號】    88,易,631
【裁判日期】    890901
【裁判案由】    侵占
【裁判全文】
臺灣屏東地方法院刑事判決                          八十八年度易字第六三一號
    公  訴  人  臺灣屏東地方法院檢察署檢察官
    被      告  丁○○
    選任辯護人  林榮和律師
右被告因侵占案件，經檢察官提起公訴（八十五年度偵字第五八三三號）本院判決如
左：
    主  文
丁○○意圖為自己不法之所有，而侵占自己持有他人之物，處有期徒刑拾月。
    事  實
一、丁○○為暉祥汽車公司之業務員，於民國八十四年底，介紹丙○○向暉祥汽車公
    司購買ＢＭＷ牌汽車一部，並介紹在台新國際商業銀行股份有限公司（以下簡稱
    台新銀行）擔任特約代書之甲○○，洽商向台新銀行辦理貸款購買，談妥之後，
    由丙○○提供其與戊○○所共有之坐落台中市○區○○○段第一六之二、一五之
    三地號土地及其上建物即門牌號碼台中市○區○○街一七五之二號房屋之不動產
    權狀等辦理抵押設定之相關資料，委由甲○○以丙○○及戊○○二人名義，向台
    新銀行借款新台幣（下同）百萬元，並以上開不動產設定抵押一百二十萬元予台
    新銀行，台新銀行乃於八十五年五月三日，以丙○○名義將一百萬元匯至甲○○
    在高雄區中小企業銀行南屏東分行帳戶內，甲○○並於八十五年五月四提領一百
    萬元，在屏東縣屏東市○○路辦公室內，將該一百萬元交付受丙○○委託之丁○○，由其轉交汽車公司，作為丙○○繳付購車之價金，詎丁○○竟意圖為自己不
    法之所有，將所持有之一百萬元，侵占入己，花用殆盡。嗣台新銀行以告訴人丙○○取得一百萬元後，並未購車及繳付貸款利息為由，發存證信函通知丙○○，
    丙○○始知該一百萬元遭侵占。
二、案經丙○○、戊○○訴由台灣屏東地方法院檢察署檢察官偵查起訴。
    理  由
一、訊據被告丁○○，矢口否認上情，辯稱：甲○○並未交付一百萬元給伊云云。然
    查：（一）上開一百萬元貸款，甲○○本欲於八十五年五月四日以匯款方式匯入
    汽車公司帳戶，然因丁○○聲稱該日為星期六，如此會來不及掛牌及交車，為爭
    取時效，要求交付現金，因此由甲○○在八十五年五月四日交給丁○○拿走等情
    ，已據甲○○陳述在卷，並提出該一百萬元在八十五年五月三日匯款轉入其在高
    雄區中小企業銀行活期存款帳戶及八十五年五月四日自該帳戶領出該一百萬元之
    交易明細表紀錄、丁○○於八十五年五月四日收取一百萬元後所立收據一紙為憑
    ，此外當時在場之證人即當時甲○○代書事務所之職員乙○亦於偵查中證述被告
    於是日有於甲○○之事務所領錢及簽收據之事實一節。（二）又丁○○於偵查中
    因屢傳未到，而經檢察官發拘票於八十五年十一月十七日拘提到案，該日偵訊時
    ，丁○○表示：「錢 (指貸款之一百萬元)是甲○○領的，並在台新銀行建國路
    辦公室交給陳進富，我有在場看到，另有一名女職員看見」等語，惟檢察官於八
    十六年十一月二十五日再訊問丁○○有否見甲○○將一百萬元交給何人時，丁○○表示：沒有，問其何以與之前說法不同，丁○○表示：那不是一百萬元，而是
    三十萬元等語，惟被告八十五年十一月十七日明白清楚地表示見甲○○將一百萬
    元交給陳進富等語，有偵查筆錄在卷可稽，且陳進富亦否認有向甲○○拿三十萬
    元，丁○○前後陳述不一，所言已不可採。（三）被告雖其辯稱在一百萬元收據
    上簽名，只是形式上要簽云云，然查該收據上明確記載「收據，茲收到本人授權
    台新國際商業銀行指定電匯至甲○○先生帳戶之汽車貸款新台幣壹佰萬元正，本
    款項全數由丁○○先生領取無誤。立據人丙○○，領款人丁○○」等語，並非所
    謂形式上之簽名。（四）八十五年五月四日確為星期六，此亦有行政院人事行政
    局製發之日歷表影本附卷可參，足見甲○○所言亦有可佐。綜上所述，被告犯行
    明確，其所辯係卸責之詞，不足採信，其犯行已堪認定。
二、核被告所為，係犯刑法第三百三十五條第一項之侵占罪，審酌被告素行、犯罪動
    機、所生損害非輕及犯後態度不佳等一切情狀，量處如主文所示之刑。
據上論斷，應依刑事訴訟法第二百九十九條第一項前段、刑法第三百三十五條第一項
、罰金罰鍰提高標準條例第一條前段判決如主文。
中      華      民      國      八十九      年    九    月      一      日
                                         屏東地方法院刑事第二庭
                                                  法   官   吳永宋
右正本證明與原本無異。
對於本判決如有不服應於收受送達後十日內向本院提出上訴書狀上訴於台灣高等法院
高雄分院並按他造當事人之人數附具繕本。
                                                  書記官   陳靖麗
中      華      民      國    八十九      年    九    月      一      日
附錄本案論罪科刑法條全文
中華民國刑法第三百三十五條第一項
意圖為自己或第三人不法之所有，而侵占自己持有他人之物者，處五年以
下有期徒刑、拘役或科或併科一千元以下罰金。


司法院資訊處製作；財團法人民間司法改革基金會備份。
